【裁判字號】    95,易,118
【裁判日期】    950629
【裁判案由】    竊盜
【裁判全文】
臺灣彰化地方法院刑事判決               95年度易字第118號
公  訴  人  臺灣彰化地方法院檢察署檢察官
被      告  甲○○
選任辯護人  劉志卿律師
上列被告因竊盜案件，經檢察官提起公訴（94年度偵字第7108號
），本院判決如下：
    主    文
甲○○結夥三人以上，攜帶兇器竊盜，累犯，處有期徒刑壹年貳
月。扣案之圓鍬頭壹個沒收。
    犯罪事實
一、甲○○前因違反麻醉藥品管理條例案件，經法院判處有期徒
    刑3 月，緩刑3 年確定；緩刑期內又因違反麻醉藥品管理條
    例及肅清煙毒條例案件，經法院判處應執行有期徒刑7 年9
    月確定，並與上開緩刑經撤銷後之有期徒刑3 月接續執行，
    已於民國86年3 月15日縮短刑期假釋出監付保護管束，並於
    91年3 月2 日保護管束期滿未經撤銷假釋，視為執行完畢。
    詎猶不知悔改，竟與乙○○（由檢察官另案通緝中）及另二
    名姓名年籍均不詳之成年男子，共同基於意圖為自己不法所
    有之犯意聯絡及行為分擔，利用馬莎颱風襲臺，多數人均避
    居家中之際，於94年8 月4 日晚上7 時許，由甲○○駕駛車
    牌號碼C9-6625 號自用小貨車，搭載乙○○從臺南縣永康市
    出發，沿國道一號高速公路北上，途中先前往雲林縣西螺鎮
    安排贓物藏置事宜，隨後再往彰化縣田尾鄉前進，於同日晚
    上9 時30分許抵達彰化縣田尾鄉，並與其它二名成年男子會
    合，嗣渠四人便分別駕駛上開自用小貨車及一部自用小客車
    前往丙○○位在彰化縣田尾鄉塗頂村塗墩巷頂豐第602 地號
    農田，持客觀上足以對他人之生命、身體造成危險，可供兇
    器使用之圓鍬數把（除下列之圓鍬頭1 個外，均未扣案），
    挖掘丙○○所栽植之羅漢松樹9 株，並將上開羅漢松樹搬上
    甲○○所駕駛之上開自用小貨車上而竊盜得手，嗣即由甲○○駕駛該自用小貨車搭載乙○○，將所竊得之羅漢松樹載往
    雲林縣西螺鎮一處空屋內藏放，另二名男子則駕駛一部自用
    小客車隨渠等一起離開。嗣經丙○○報警，由警調閱附近路
    口監視器錄影畫面，發現甲○○所駕駛之上開自用小貨車曾
    於案發當晚經過該處，始為警於94年8 月7 日下午4 時40分
    許循線查獲甲○○，並在上開農田扣得供渠等本案竊盜犯罪
    所用，且為渠等所有，木柄已斷裂之圓鍬頭1 個。
二、案經被害人丙○○訴由彰化縣警察局北斗分局報請臺灣彰化
    地方法院檢察署檢察官偵查起訴。
    理    由
一、訊據被告固不否認於上開時間駕駛車牌號碼C9-6625 號自用
    小貨車搭載乙○○到彰化縣田尾鄉，並於94年8 月5 日凌晨
    1 時至2 時許，自彰化縣田尾鄉塗頂村塗墩巷頂豐第602 地
    號農田附近之產業道路旁載運羅漢松樹9 株至雲林縣西螺鎮
    某空屋，且搬運及載運羅漢松樹時有另2 名成年男子在場參
    與之事實，惟矢口否認有何竊盜犯行，辯稱：是乙○○以新
    臺幣（下同）6,000 元之代價僱請伊載運羅漢松樹，伊只是
    單純賺取載貨報酬，不知亦未參與竊盜羅漢松樹之犯行云云
    ；辯護人則辯以：依卷內證據只能證明被告載運羅漢松之事
    實，無法據此推認被告確有參與竊盜或明知贓物而搬運之犯
    行，基於罪疑惟輕原則，應為被告無罪之諭知等語。
二、被害人丙○○於94年8 月4 日深夜至5 日凌晨間遭人挖掘竊
    取種植在彰化縣田尾鄉塗頂村塗墩巷頂豐602 地號農田內之
    羅漢松樹9 株，而此9 株羅漢松樹係由被告駕駛車牌號碼C9
    -6625 號自用小貨車自上開地點載運至雲林縣西螺鎮某空屋
    ，當天除被告外，一同前往上開農田及搬運羅漢松之人另共
    有三人，分別為乙○○及其他二名姓名年籍均不詳之成年男
    子乙節，業據證人即被害人丙○○於本院審理時證述明確（
    參本院審判筆錄第5-13頁），且為被告所不爭執（參本院95
    年5 月1 日準備程序筆錄3 頁不爭執事項），並有監視器錄
    影畫面翻拍照片、竊盜現場照片及車牌號碼C9-6625 號自用
    小貨車照片附卷可稽，此外，復有圓鍬頭1 個扣案可佐，應
    堪確定。則本案被告是否構成公訴人所起訴之竊盜罪的關鍵
    ，在於被告究係單純受乙○○聘僱載運羅漢松樹？抑或係與
    乙○○及其他二名男子基於共同竊盜之犯意聯絡共犯本案竊
    盜犯行？
三、被告及辯護人雖以前詞置辯，且被告復進一步辯稱：案發當
    天伊載乙○○沿國道一號高速公路北上，在西螺交流道下高
    速公路後，便沿省道往員林方向行駛，約晚上10點到達位在
    彰化縣田尾鄉之富可汗汽車旅館外面，乙○○隨即下車離開
    ，並要伊在該處等候，嗣於翌日（5 日）凌晨1 點多時，乙○○才至該處帶伊前去載運羅漢松樹，伊確實對竊盜犯行不
    知情云云。惟查：
  (一)細核乙○○所使用之0000000000號行動電話（登記名義人徐
    佩瑢，為乙○○之女）自94年8 月4 日晚上7 時以後之通話
    基地台（參卷附之通聯記錄1 份），一路由臺南縣永康市、
    臺南縣新營市、嘉義縣大林鎮、雲林縣虎尾鎮、雲林縣西螺
    鎮到彰化埤頭鄉○○○路線與國道一號高速公路經過鄉鎮相
    符，固堪認被告上開沿國道一號高速公路北上之供述為真，
    惟接下來該電話之通聯基地台位置為彰化縣埤頭鄉、雲林縣
    西螺鎮、彰化縣溪州鄉、彰化縣北斗鎮、彰化縣田尾鄉、彰
    化縣永靖鄉、彰化縣田尾鄉、彰化縣北斗鎮○○○○路線顯
    與被告供稱伊與乙○○自西螺交流道下高速公路後即沿省道
    往員林前進不符，而依國道一號高速公路交流道判斷，被告
    與乙○○應係錯過西螺交流道後，在北斗交流道下高速公路
    ，再沿其他平面道路經過彰化縣埤頭鄉往回行駛到雲林縣西
    螺鎮，然後再從西螺鎮○○號○道往彰化縣田尾鄉前進。則
    以被告與乙○○之目的地係彰化縣田尾鄉觀之，渠等在北斗
    交流道下高速公路後，直接經過北斗鎮即可到達田尾鄉，實
    無須繞回雲林縣再沿一號省道北上之道理，唯一之理由便是
    渠等須先前往西螺鎮處理事情，而西螺鎮又恰為被告載運被
    害人之羅漢松樹前往放置之地點，再參以乙○○在西螺鎮共
    有4 通通聯紀錄，第一通之時間為94年8 月4 日晚上8 時36
    分，第四通之時間為同日晚上8 時47分，前後時間長達12分
    鐘，且該四通通聯之基地台位置均相同，可見被告當時應曾
    在西螺鎮○○○○段時間等情，被告與乙○○於案發當晚特
    別繞回到雲林縣西螺鎮，目的係安排贓物藏放事宜，應堪認
    定；而被告對當天到西螺鎮之原因亦必知之甚詳，否則伊實
    無特別隱瞞此段經過之必要，是被告辯稱伊對竊盜犯行毫無
    所悉，便有可疑。
  (二)再依上開通聯記錄，乙○○於94年8 月5 日凌晨0 時51分曾
    接獲他人撥入電話，通話時間13秒，顯見乙○○當時行動電
    話並未關機，亦未刻意不使用行動電話，而被告亦知乙○○
    之行動電話，則倘真如被告所述，乙○○自94年8 月4 日晚
    上10時許請伊在富可汗汽車旅館外等候後，一直迄翌日凌晨
    1 點多才前來帶伊去現場載羅漢松樹，則被告等候之時間即
    長達3 個多小時，且又係在颱風襲台之深夜，期間內被告竟
    未曾撥打電話詢問乙○○情況如何，實與常情有違；至被告
    雖辯稱伊於等候時曾睡著云云，惟被告曾於94年8 月5 日凌
    晨0 時26分許接獲他人以伊所使用之另一門號0000000000號
    行動電話撥打伊當日所攜帶使用之0000000000號行動電話與
    伊連絡，通話時間29秒，有附於警卷之0000000000號通聯記
    錄1 份在卷可佐，可知此時被告並非處於睡覺之狀態，而此
    時間距離被告所稱乙○○離去之時間已將近2 個半小時，但
    被告於該次通話結束後仍未撥打電話與乙○○聯絡以確認狀
    況，顯見被告未與乙○○聯絡並非因伊睡著才未聯絡，而是
    伊對當時之情況非常了解，無以電話與乙○○聯絡以了解狀
    況之必要；再參以乙○○自94年8 月4 日下午6 時16分以00
    00000000號行動電話撥打0000000000號行動電話與被告聯絡
    ，再於同日晚上7 時許與被告會合北上後，一直迄94年8 月
    5 日上午4 時48分（此為當日在永康市之第一通通聯時間）
    回到臺南縣永康市止，均未與被告有任何電話聯絡等情，被
    告應係自臺南縣永康市出發後，即一直與乙○○在一起，如
    此始可合理說明為何被告與乙○○於此段期間均未有任何通
    聯，是被告辯稱伊到彰化縣田尾鄉後即在富可汗汽車旅館外
    等候云云，洵不足採。
  (三)綜上所述，被告辯稱其係單純受乙○○聘僱載運羅漢松樹，
    對本案竊盜犯行完全不知情云云，不足採信。
四、從而，被告係與乙○○及另二名男子利用颱風夜一起至被害
    人之上開農田竊取羅漢松樹之事實，應堪確定。本案事證已
    臻明確，被告竊盜犯行應堪認定。
五、按刑法第321 條第1 項第3 款之攜帶兇器竊盜罪，係以行為
    人攜帶兇器竊盜為其加重條件，此所謂兇器，其種類並無限
    制，凡客觀上足對人之生命、身體、安全構成威脅，具有危
    險性之兇器均屬之，且祇須行竊時攜帶此種具有危險性之兇
    器為已足，並不以攜帶之初有行兇之意圖為必要。最高法院
    79年台上字第5253號判例可資參照。查扣案之圓鍬頭1 個，
    鐵製品，尾端成尖銳狀，可穿入泥土挖掘樹木，應認是客觀
    上足以對人之生命、身體、安全構成威脅，顯為具有危險性
    之兇器。核被告所為，係犯刑法第321 條第1 項第3 、4 款
    結夥三人以上，攜帶兇器竊盜罪。被告與乙○○及另二名姓
    名年籍不詳之成年男子就上開加重竊盜犯行，有犯意聯絡與
    行為分擔，為共同正犯。又查被告曾因違反麻醉藥品管理條
    例案件，經法院判處有期徒刑3 月，緩刑3 年確定；緩刑期
    內又因違反麻醉藥品管理條例及肅清煙毒條例案件，經法院
    判處應執行有期徒刑7 年9 月確定，並與上開緩刑經撤銷後
    之有期徒刑3 月接續執行，已於86年3 月15日縮短刑期假釋
    出監付保護管束，並於91年3 月2 日保護管束期滿未經撤銷
    假釋，視為執行完畢，有臺灣高等法院被告前案紀錄表1 份
    附卷可憑，其受此有期徒刑執行完畢後，5 年以內再犯有期
    徒刑以上之罪，為累犯，應依法加重其刑。爰審酌被告有施
    用毒品前科，素行非佳，本次竊盜被害人栽植二十餘年之羅
    漢松樹9 株，價值不斐，造成被害人甚大損失，且被告犯罪
    後於偵審中不但均未知悔改，還飾詞狡辯，意圖脫罪，顯然
    欠缺反省能力等一切情狀，量處如主文所示之刑，以示懲儆
    。扣案之木柄已斷裂之圓鍬頭1 個，被告雖辯稱伊不知道係
    何人所有，作何使用云云，但該圓鍬頭1 個係在上開農田被
    害人所栽植之羅漢松經挖掘後所造成之坑洞內為警查獲扣案
    乙節，有承辦員警製作之職務報告書1 紙及現場照片1 張在
    卷可憑，顯見該圓鍬頭必是種植該處之羅漢松樹遭挖走後才
    遺留該處，而被害人丙○○於當日天亮後即94年8 月5 日上
    午發現羅漢松樹遭竊而報警處理，當時即在現場發現該圓鍬
    頭，則以此時間與被告竊盜時間僅差幾個小時，該圓鍬頭實
    不可能係他人攜至該處棄置觀之，更足徵該圓鍬頭應係被告
    等人攜至現場挖掘羅漢松樹所用之物，嗣因木柄斷裂始遭被
    告等人棄置現場，是被告上開辯詞不足採信，則扣案之圓鍬
    頭1 個既係被告與乙○○等人所有，供渠等本案竊盜犯罪所
    用之物，爰依刑法第38條第1 項第2 款宣告沒收。至被害人
    提交警方扣案之棉質手套5 只，雖係被害人在上開農田內發
    現，但如被告與乙○○等人竊盜時確實使用手套，則渠等挖
    掘羅漢松樹後既尚需搬運羅漢松樹離開，如欲棄置手套，應
    係棄置在搬運羅漢松樹上車之處，實無將手套棄置在農田裡
    之理，則上開手套既係在農田中發現，又無其他證據證明手
    套係供被告等人犯罪所用之物，爰不併諭知沒收，附此敘明
    。
據上論斷，應依刑事訴訟法第299 條第1 項前段，刑法第28條、
第321 條第1 項第3 、4 款、第47條、第38條第1 項第2 款，判
決如主文。
本案經檢察官鮑慧忠到庭執行職務。
中    華    民    國    95    年    6     月    29    日
                  刑事第一庭    審判長法  官  周淡怡
                                      法  官  周莉菁
                                      法  官  吳永梁
以上正本證明與原本無異。
如不服本判決，應於送達後10日內向本院提出上訴狀（須附繕本
）。
告訴人或被害人對於判決如有不服具備理由請求檢察官上訴者，
其上訴期間之計算係以檢察官收受判決正本之日期為準。
中    華    民    國    95    年    7     月    3     日
                                      書記官   陳美敏
附錄本案論罪科刑法條全文：
中華民國刑法第321條
犯竊盜罪而有左列情形之一者，處六月以上、五年以下有期徒刑
：
一  於夜間侵入住宅或有人居住之建築物、船艦或隱匿其內而犯
    之者。
二  毀越門扇、牆垣或其他安全設備而犯之者。
三  攜帶兇器而犯之者。
四  結夥三人以上而犯之者。
五  乘火災、水災或其他災害之際而犯之者。
六  在車站或埠頭而犯之者。
前項之未遂犯罰之。


司法院資訊處製作；財團法人民間司法改革基金會備份。
